【裁判字號】    89,易,2850
【裁判日期】    900919
【裁判案由】    毒品危害防制條例
【裁判全文】
臺灣桃園地方法院刑事判決                        八十九年度易字第二八五號
    公  訴  人  臺灣桃園地方法院檢察署檢察官
    被      告  甲○○
右列被告因違反毒品危害防制條例案件，經檢察官提起公訴（八十九年度毒偵字第四
九九九號），本院判決如左：
        主  文
甲○○施用第二級毒品，處有期徒刑肆月，如易科罰金以參佰元折算壹日。
        事  實
一、甲○○前於八十八年間因施用毒品案件，經依本院八十八年度毒聲字第三八六一
    號裁定送勒戒處所觀察、勒戒後，認無繼續施用毒品之傾向，由臺灣桃園地方法
    院檢察署檢察官於八十八年七月三十日以八十八年度偵字第一五二一號為不起
    訴處分確定後，再因施用毒品案件，經依本院八十八年度毒聲字第六六七七號裁
    定送觀察、勒戒後，認有繼續施用毒品之傾向，經檢察官起訴及聲請本院裁定送
    強制戒治後，業由本院於八十九年三月九日以八十九年度訴字第一七號判決併
    處有期徒刑十一月確定。詎仍不知悔戒，復於前開強制戒治經停止戒治後付保護
    管束期間之八十九年九月十二日十四時許回溯前九十六小時內之某一時段，在台
    灣地區某不詳處所施用第二級毒品安非他命一次，嗣為警於八十九年九月十二日
    十四時許在桃園縣中壢市○○里○鄰○○街三十八號六樓查獲。
二、案經桃園縣警察局楊梅分局報告臺灣桃園地方法院檢察署檢察官偵查起訴。
        理  由
一、訊據被告甲○○矢口否認有施用第二級毒品安非他命之犯行。辯稱略以：查獲當
    天伊帶游江祺到乙○○住處，游江祺二人即共同出資購買安非他命在查獲地點吸
    食，因伊隔幾天要到觀護人處報到，故未吸食，伊在房間看電視，游江祺二人在
    旁邊吸食，房間很小，伊在那裡待了十幾分鐘，可能因此吸到二手安非他命，伊
    在警察局否認有吸食，但被打耳光云云。經查：（一）被告為警查獲後，於八十
    九年九月十二日十五時二十分採集尿液，經送桃園縣衛生局以ＴＯＸＩ─ＬＡＢ
    法及ＥＭＩＴ法檢驗結果，呈甲基安非他命陽性反應，有該局八十九年九月二十
    二日不法藥物尿液檢定書一紙附卷可稽，本院為求慎重，再將其上開尿液檢體送
    請法務部調查局複驗，經該局以螢光偏極免疫分析法篩檢，復以極精密之氣相層
    析質譜儀分析法為進一步確認後，亦呈甲基安非他命陽性反應，有該局九十年六
    月十三日90陸（一）字第90035232號檢驗通知書一紙在卷可參，按氣相層析質譜
    儀分析法目前就藥物篩檢結果必須進一步確認時所最常採用之確認方法，因此在
    良好的操作條件下，以氣相層析質譜儀作藥物及其代謝物之定性及定量分析，幾
    乎不會有偽陽性反應產生，此有行政院國軍退除役官兵輔導委員會台北榮民總醫
    院八十三年四月七日（八三）北總內字第○三○五九號函可稽，是被告之尿液經
    以上開三種檢驗方法為初驗及複驗確認後，均驗呈安非他命陽性反應，足認其尿
    液中確含有安非他命成分，要無疑義。且按甲基安非他命經口服投與後，約百分
    之七十於二十四小時內自尿中排出，在正常情況下，四十八小時後，尿中濃度可
    降低至幾乎測不到，由於目前國內尿液中甲基安非他命之檢驗僅鑑定是否呈陽性
    反應尚未檢定其含量，且甲基安非他命成分之檢出與其投與方式、投與量、個人
    體質、採尿時間及檢測儀器之精密度等諸多因素有關，惟依上述資料推斷，最長
    可能不會超過四日等節，亦有行政院衛生署藥物食品檢驗局八十一年二月八日（
    八一）藥檢壹字第○○一一五六號函可考，堪認被告確曾於八十九年九月十二日
    十四時許為警查獲時回溯前九十六小時內有施用第二級毒品安非他命之犯行。（
    二）至被告雖提出刑求抗辯，否認其警訊自白之任意性，另證人乙○○、游江祺
    亦於本院審理時陳稱渠二人於被查獲前在中壢市○○里○鄰○○街三十八號六樓
    一起施用安非他命，甲○○在旁未施用，甲○○警訊時有被打耳光等語，然以前
    揭桃園縣衛生局暨法務部調查局之尿液檢測報告，已足證明被告確於為警查獲時
    回溯前九十六小時內之某一時段有施用毒品安非他命之犯行，本院並未採取被告
    之警訊自白及證人乙○○、游江祺於警訊中所為不利被告之供述作為本件認定事
    實之依據，是被告之警訊自白是否出於任意性有無證據能力，證人乙○○、游江
    祺警訊供述是否真實其證明力如何，均非本院審酌之範疇，且彼等所述縱屬實在
    ，亦僅能證明被告在查獲前未與乙○○、游江祺等人在上址共同吸食安非他命，
    仍無從證明被告在為警查獲前回溯九十六小時內之其他時段有施用第二級毒品安
    非他命之犯行。（三）再按吸入含有甲基安非他命或毒品之二手煙，在文獻上雖
    尚無能否由尿液中檢驗出甲基安非他命或煙毒反應之研究報告，然據法務部調查
    局第六處檢驗甲基安非他命或煙毒案件經驗研判，若非長時間與吸毒者直接相向
    且存心大量吸入吸毒者所呼出之煙氣，以二手煙中可能存在之低劑量甲基安非他
    命或煙毒，應不致在尿液中檢驗出煙毒或甲基安非他命反應，此有法務部調查局
    第六處（八三）發技一字第一九六０號函示見解可資參照。是被告雖於本院審理
    時辯稱乙○○二人在房間內施用安非他命，窗戶都關起來，伊在旁邊看電視，在
    那裡待了十幾分鐘，因此吸到二手安非他命云云，然參諸前開法務部函釋，苟非
    直接與吸毒者相向並存心吸入大量煙氣，否則不可能因此於其尿液中檢驗出安非
    他命陽性反應，且參以前揭桃園縣衛生局對甲基安非他命之最低檢測量高達 500
    ng /mL之譜，猶自被告尿液中檢驗出安非他命陽性反應，顯見其施用有相當程度
    之量，絕非二手安非他命所能致之；再被告於九十九月四日審理時復以伊未主動
    拿管子來吸，但整間都是安非他命的煙，伊應該有吸到云云置辯，縱屬實在，然
    其明知有人在旁施用安非他命，且煙氣瀰漫，可能因此吸入安非他命，竟不迴避
    ，非但無從據此解免刑責，反適足證明被告確有吸用安非他命之故意。綜上以言
    ，堪認被告確曾於為警查獲前回溯九十六小時內之某時有施用安非他命之行為。
    又被告前因施用毒品案件，經依本院八十七年度毒聲字第三八六一號裁定送勒戒
    處所觀察、勒戒後，認無繼續施用毒品之傾向，由臺灣桃園地方法院檢察署檢察
    官於八十八年七月三十日以八十八年度偵字第一五二一號為不起訴處分確定後
    ，再因施用毒品案件，經依本院八十八年度毒聲字第六六七七號裁定送觀察、勒
    戒後，認有繼續施用毒品之傾向，經檢察官起訴及聲請本院裁定送強制戒治後，
    業由本院於八十九年三月九日以八十九年度訴字第一七號判決併處有期徒刑十
    一月確定在案，此有台灣高等法院被告全國前案紀錄表、台灣桃園地方法院檢察
    署刑案資料查註紀錄表、台灣桃園地方法院檢察署檢察官不起訴處分書各一紙在
    卷可考，是被告三犯施用毒品毒品危害防制條例第十條之罪，洵堪認定。
二、按安非他命係毒品危害防制條例第二條第二項第二款所示之第二級毒品，被告予
    以施用，係犯同條例第十條第二項之施用第二級毒品罪，其於施用第二級毒品安
    非他命前，持有第二級毒品安非他命之低度行為，為施用之高度行為所吸收，不
    另論罪。爰審酌被告所犯雖係自殘行為，惟其因多次施用毒品案件，經送觀察、
    勒戒、強制戒治及判處罪刑後，仍未能戒除毒癮，屢屢再犯，顯見其素行非佳，
    意志不堅，惟尚無危害他人及犯後態度尚稱良好等一切情狀，量處如主文所示之
    刑；又被告行為後，刑法第四十一條易科罰金之規定，已於九十年一月日修正，
    並經總統於同年月十日公布，業於同年月十二日生效，修正後得易科金之規定，
    由最重本刑三年以下有期徒刑之罪，修正為五年以下有期徒刑之罪兩者相較，並
    無不同，爰依刑法第二條第一項前段規定，適用裁判時即修正後刑法第四十一條
    第一項之規定，諭知易科罰金之折算標準，以資懲儆。希被告此次能深切醒悟，
    痛下決心革除惡習，勿再重蹈覆轍，而有負國家為助成其戒斷毒癮所付出之社會
    成本與殷切期待。
據上論斷，應依刑事訴訟法第二百九十九條第一項前段，毒品危害防制條例第十條第
二項、第二十條第三項前段、刑法二條第一項前段、第十一條前段、修正後刑法第四
十一條第一項前段，罰金罰鍰提高標準條例第二條，判決如主文。
本案經檢察官陳大偉到庭執行職務。
中      華      民      國      九十      年     九     月     十九     日
                               台灣桃園地方法院刑事第五庭
                                   審判長法  官  范清銘
                                         法  官  黃雅芬
                                         法  官  鍾淑慧
右正本證明與原本無異。
如不服本判決，應於判決送達後十日內向本院提出上訴狀( 應附繕本 )，上訴於
臺灣高等法院。
                                         書記官  吳一凡
中      華      民      國      九十      年     十     月      五      日
附論罪科刑依據之法條：
毒品危害防制條例第十條
施用第一級毒品者，處六月以上五年以下有期徒刑。
施用第二級毒品者，處三年以下有期徒刑。


司法院資訊處製作；財團法人民間司法改革基金會備份。
